【裁判字號】    95,交上易,1019
【裁判日期】    950919
【裁判案由】    公共危險
【裁判全文】
臺灣高等法院臺中分院刑事判決      95年度交上易字第1019號
上  訴  人
即  被  告  丙○○
                    號
選任辯護人  陳建良  律師
上列上訴人因公共危險案件，不服臺灣臺中地方法院95年度交易
字第326號中華民國95年6月27日第一審判決（起訴案號：臺灣臺
中地方法院檢察署95年度偵字第6350號），提起上訴，本院判決
如下：
    主  文
原判決撤銷。
丙○○服用酒類，不能安全駕駛動力交通工具而駕駛，累犯，處
有期徒刑陸月，如易科罰金以參佰元折算壹日。
    事  實
一、丙○○前曾犯三次公共危險罪，其中於民國（下同）九十三
    年間所觸犯公共危險罪，經原審判決有期徒刑四月，如易科
    罰金以參佰元折算壹日確定，並於九十三年十二月八日易科
    罰金執行完畢，詎仍不知悔改。丙○○復自九十五年二月十
    一日晚上二十一時許起，在臺中縣童綜合醫院附近之薑母鴨
    店飲用啤酒二瓶後，已達不能安全駕駛動力交通工具之程度
    ，仍於同日晚上二十三時二十五分許，無照駕駛車牌號碼二
    ○○三－ＬＧ號自用小客車上路，於同日晚上二十三時四十
    五分許，沿台中縣龍井鄉○○○路快車道外側第三車道由西
    向東行駛，右轉進入東園巷時，因酒後駕車注意力不集中，
    並於快車道違規右轉，致不慎撞及乙○○所駕駛，後搭載乘
    客東至銓之車牌號碼Ｆ七Ｚ－○八九號重型機車，致東至銓
    受有左膝蓋撕裂傷之傷害（過失傷害部分未據告訴），經警
    到場處理，並對丙○○進行酒精測試，測得其呼氣中酒精濃
    度值為高達每公升○點四八毫克。
二、案經臺中縣警察局烏日分局報請臺灣臺中地方法院檢察署檢
    察官偵查起訴。
    理  由
一、訊據被告丙○○對於上揭事實坦承不諱，核與證人乙○○、
    東至銓所證述之情節相符，並有舉發違反道路交通管理事件
    通知單、酒精測定值表、道路交通事故調查報告表（一）（
    二）、道路交通事故現場圖、刑法第一百八十五條之三案件
    測試觀察紀錄表、員警職務報告各一份、照片八張等在卷足
    資佐證。且按道路交通安全規則第一百十四條第二款規定，
    汽車駕駛人飲酒後其吐氣所含酒精成份超過每公升○點二五
    毫克以上者，即不得駕駛車輛，是員警據此開具有舉發違反
    道路交通管理事件通知單一份附卷可佐。又參酌國外認定標
    準，對於酒精濃度呼氣已達每公升○點五五毫克者，肇事率
    為一般正常人之十倍以上，且呈現判斷力嚴重受損、體能與
    精神協調力受損等情（見臺灣高等法院檢察署八十八年十一
    月彙編之刑法第一百八十五條之三酒後駕車「不能安全駕駛
    」認定標準之相關論文資料）觀之，本案之酒精濃度測試結
    果為每公升○點四八毫克，顯已超過不能安全駕駛之每公升
    ○點二五毫克標準、再考量被告由酒後駕車之始，至為警酒
    測之時間相距最多約僅為一百零六分鐘（自九十五年二月十
    一日晚上二十三時二十五分許起，至翌日凌晨一時十一分許
    止），依國人體內酒精含量之代謝率計算式，推算被告於駕
    車之始，呼氣中所含酒精濃度約為每公升○點五九毫克（計
    算式為0.48mg/l+0.0628mg/lx (106/60)hr=0.59mg/l），已
    逾每公升0.55毫克之安全駕駛標準，復有違反交通安全之車
    禍事實發生，綜上判斷，被告於駕車當時應已達不能安全駕
    駛動力交通工具之程度。是被告飲酒後之生理狀況已達「不
    能安全駕駛」之程度，殆無疑義。足認被告丙○○自白，核
    與事實相符，堪予採信，事證至臻明確，被告丙○○犯行洵
    堪認定。
二、核被告丙○○所為，係犯刑法第一百八十五條之三之公共危
    險罪。被告丙○○前曾於九十三年間觸犯公共危險罪，經原
    審判決有期徒刑四月，如易科罰金以參佰元折算壹日確定，
    並於九十三年十二月八日易科罰金執行完畢，此有台灣台中
    地方法院檢察署刑案資料查註紀錄表一份在卷可按，五年以
    內再犯本件有期徒刑以上之罪，為累犯，應依刑法第四十七
    條規定加重其刑，又按行為後法律有變更者，適用行為時之
    法律。但行為後之法律有利於行為人者，適用最有利於行為
    人之法律，刑法第二條第一項定有明文。被告於五年以內再
    故意犯本件有期徒刑以上之罪，不論依修正前之刑法第47條
    ，或修正後之刑法第四十七條第一項之規定，均構成累犯，
    對被告而言並無有利或不利之情形，自不生新舊法比較之問
    題，應逕依修正前之刑法第四十七條，論以累犯，並加重其
    刑。原審認上訴人罪證明確，予以論罪科刑，固非無見，惟
    查原審未及就上開累犯於刑法第47條修正前後之規定適用情
    形，加以說明，尚有未洽。上訴人上訴意旨據以指摘原判決
    不當，為有理由，應由本院將原判決撤銷改判。爰審酌被告
    丙○○犯罪之動機、目的、手段、品行不佳，被告丙○○曾
    於八十八年、九十三年、九十四年間，因類似之酒醉駕車案
    件，經原審分別判處有期徒刑三月緩刑二年、有期徒刑四月
    、拘役五十九日確定在案，此有前開刑案資料查註紀錄表可
    以證明，被告丙○○不思警惕，猶屢屢再犯，一再重複酒醉
    駕車之行為，本應從重量刑，以使被告丙○○知所警惕，並
    維社會安全，惟審酌本件被告丙○○犯罪所生危害，造成被
    害人傷害之情形尚屬輕微，且未提出傷害之告訴，而被告犯
    罪後已與被害人乙○○等二人達成民事和解，賠償損害，取
    得諒解，有和解書二份在卷可考及其犯罪後坦認罪愆，頗具
    悔意，犯後態度良好等一切情狀，再給予被告再次自新機會
    ，促其絕勿再犯酒醉駕車之行為，而量處如主文第二項所示
    之刑，並諭知易科罰金之折算標準，以資懲儆。
三、又按行為後法律有變更者，適用行為時之法律。但行為後之
    法律有利於行為人者，適用最有利於行為人之法律，刑法第
    2條第1項定有明文。而被告於犯罪時之刑法第41條第1 項前
    段規定：「犯最重本刑為 5年以下有期徒刑以下之刑之罪，
    而受 6個月以下有期徒刑或拘役之宣告，因身體、教育、職
    業、家庭之關係或其他正當事由，執行顯有困難者，得以 1
    元以上3元以下折算一日，易科罰金。」 又被告行為時之易
    科罰金折算標準，修正前罰金罰鍰提高標準條例第2 條前段
    （現已刪除）規定，就其原定數額提高為100倍折算1日，則
    本件被告行為時之易科罰金折算標準，應以銀元300元折算1
    日，經折算為新臺幣後，應以新臺幣900元折算為1日。惟95
    年7月1日修正公布施行之刑法第41條第1項前段則規定： 「
    犯最重本刑為五年以下有期徒刑以下之刑之罪，而受六個月
    以下有期徒刑或拘役之宣告者，得以新臺幣一千元、二千元
    或三千元折算一日，易科罰金。」比較修正前後之易科罰金
    折算標準，以95年7月1日修正公布施行前之規定，較有利於
    被告，則應依刑法第2條第1項前段，適用修正前刑法第41條
    第1項前段規定，定其折算標準。
據上論結，應依刑事訴訟法第三百六十九條第一項前段、第三百
六十四條、第二百九十九條第一項前段、刑法第一百八十五條之
三、修正後第二條第一項前段、修正前第四十七條、修正前第四
十一條第一項前段、修正前罰金罰鍰提高標準條例第二條，判決
如主文。
本案經檢察官甲○○到庭執行職務。
中    華    民    國    95    年    9     月    19    日
              刑事第二庭  審判長法  官  李  璋  鵬
                                法  官  胡  森  田
                                法  官  蕭  錦  鍾
上列正本證明與原本無異。
不得上訴。
                                書記官  廖  次  芬
中    華    民    國    95    年    9     月    20    日
附錄論罪科刑實體法條文：
刑法第185條之3：
服用毒品、麻醉藥品、酒類或其他相類之物，不能安全駕駛動力
交通工具而駕駛者，處1年以下有期徒刑、拘役或3萬元以下罰金
。
                                                      Ｒ


司法院資訊處製作；財團法人民間司法改革基金會備份。
